臺灣宜蘭地方法院刑事判決　　　　　　　　　　　　　九十三年度易字第四０九號
　　公　訴　人　臺灣宜蘭地方法院檢察署檢察官
　　被　　　告　乙○○
　　　　　　　　戊○○
右列被告等因誹謗等案件，經檢察官聲請簡易判決處刑（聲請簡易判決處刑書案號：
九十三年度偵字第二五四六號），本院宜蘭簡易庭認為本件不宜適用簡易判決處刑，
移送本院審理後判決如左：
    主  文
乙○○公然侮辱人，處罰金參仟元，如易服勞役，以參佰元折算壹日；又意圖散佈於
眾，而指摘足以毀損他人名譽之事，處罰金伍仟元，如易服勞役，以參佰元折算壹日
。應執行罰金柒仟元，如易服勞役，以參佰元折算壹日。
戊○○公然侮辱人，處罰金參仟元，如易服勞役，以參佰元折算壹日。
    事  實
一、緣戊○○向乙○○之前夫陳清雲購買位於宜蘭縣壯圍鄉○○路六之十三號房屋，
    乙○○因懷疑戊○○破壞其家庭，且不知前開房屋買賣情形，於民國九十三年三
    月二日下午四時五十分許，進入宜蘭縣壯圍鄉○○路六之十三號房屋內後，發覺
    傢俱及電器不見蹤影，懷疑係戊○○所竊取，遂央請宜蘭縣警察局礁溪分局壯圍
    分駐所警員丁○○，及友人庚○○與其子丙○○陪同至戊○○位於宜蘭縣壯圍鄉
    ○○路九七之五號住處，找戊○○理論。詎乙○○竟基於散布之意圖，在戊○○
    前揭住處外當場指摘「妳這個胖女人，五十四年次的老女人，是第二次介入別人
    的家庭，四處跟人家同居，所生的都是私生子」等足以毀損他人名譽之具體事實
    ，誹謗戊○○名譽；另基於公然侮辱之犯意，接續以「幹你娘芝巴」等穢語，多
    次公然辱罵戊○○；而戊○○亦不甘示弱，同基於公然侮辱之犯意，當場回以「
    幹你娘芝巴」之穢語，公然辱罵乙○○。
二、案經戊○○訴由臺灣板橋地方法院檢察署檢察官呈請臺灣高等法院檢察署檢察長
    令轉臺灣宜蘭地方法院檢察署檢察官，暨乙○○訴由臺灣宜蘭地方法院檢察署檢
    察官聲請簡易判決處刑。
    理  由
一、訊據被告乙○○對於右揭犯罪事實，於本院調查、審理中均供承不諱，惟被告戊○○矢口否認有何公然侮辱被告乙○○之犯行，辯稱：伊當日沒有辱罵被告乙○○「幹你娘芝巴」等穢語云云。經查：
（一）右揭被告乙○○所涉犯罪事實，業據被告乙○○於偵查及本院審理中均供承在
      卷，並據證人即共同被告戊○○證訴甚詳，且經證人丁○○、乙○○之子丙○○、乙○○之友人庚○○、被告戊○○之鄰居甲○○、戊○○之妹己○○於偵
      查或本院審理中均證述在卷（見臺灣宜蘭地方法院檢察署九十二年他字第二四
      八號卷第一二至一六頁）。是被告乙○○於前揭時地當場指摘「妳這個胖女人
      ，五十四年次的老女人，是第二次介入別人的家庭，四處跟人家同居，所生的
      都是私生子」等足以毀損他人名譽之具體事實，誹謗被告戊○○名譽，及多次
      「幹你娘芝巴」等穢語公然侮辱被告戊○○之犯行，洵堪認定。
（二）而被告戊○○以「幹你娘芝巴」等穢語公然侮辱被告乙○○之犯行，業據證人
      即共同被告乙○○於偵查及本院審理中均證述在卷，且經證人丙○○於偵查中
      ，及證人庚○○於偵查及本院審理中均證述屬實（見臺灣宜蘭地方法院檢察署
      九十二年他字第二四八號卷第一五頁）。被告戊○○雖矢口否認右揭犯行，並
      辯稱：證人丙○○為被告乙○○之子，證人庚○○為被告乙○○之友人，其等
      證詞難免偏頗，均無可採云云；另證人丁○○於偵查中雖結證稱：「他們吵架
      我全程在場，我記得戊○○有回嘴說她沒有偷她東西，但是並沒有用三字經罵
      乙○○」等語（見臺灣宜蘭地方法院檢察署九十二年他字第二四八號卷第三五
      頁）。然證人丙○○及庚○○於被告二人爭執時，全程在場且最為靠近，證人
      庚○○於本院審理中並結證略稱：渠等是在被告戊○○住處門口爭執，證人己○○沒有靠近，比較矮的證人是在快要罵完的時候才慢慢走過來，並在現場勸
      架等語，而被告乙○○補充稱：證人庚○○所指比較矮的人是證人己○○，另
      一個是鄰居甲○○等語，此亦為同庭被告戊○○所不否認（以上均見本院九十
      三年十一月二日審理筆錄），可知證人甲○○及己○○並非於被告二人發生口
      角爭執時，全程在場，該二名證人所聽聞者應為片段情節，證人丙○○及庚○○之證詞應較稍遠於現場之證人甲○○、己○○較為可採。且證人丁○○於本
      院審理中亦結證稱：「雙方脾氣都來了，就開始互罵，但是被告戊○○是否有
      罵被告乙○○『幹你娘芝巴』這句話，我沒有聽到，因為被告乙○○罵了十分
      鐘」，並於本院訊問其是否確定被告戊○○未回罵被告乙○○「幹你娘芝巴」
      等穢語時，證人丁○○結證稱：「我沒有辦法肯定，我確定他們有對罵」等語
      （見本院九十三年十一月二日審理筆錄），可知證人丁○○於偵查中證詞之真
      意並非被告戊○○未以穢語辱罵被告乙○○，而係當時未注意聽聞。堪信被告
      戊○○應有以「幹你娘芝巴」之穢語公然侮辱被告乙○○，其前揭所辯，應為
      卸責之詞，不足採信。是被告戊○○犯行亦堪認定，應予依法論科。
二、核被告乙○○及戊○○以穢語互罵而公然侮辱他人之行為，均係犯刑法第三百零
    九條第一項之公然侮辱罪。被告乙○○先後多次以穢語公然侮辱被告戊○○之犯
    行，係基於同一犯意下之接續行為，僅侵害一法益，為接續犯，僅論以一罪。另
    被告乙○○意圖散佈於眾而指摘足以毀損他人名譽之具體事實，誹謗被告戊○○
    名譽之犯行，則係犯刑法第三百十條第一項之誹謗罪。又被告乙○○所犯公然侮
    辱及誹謗罪二罪間，犯意個別，行為有異，應予分論併罰。爰審酌被告二人素行
    尚佳，本件係因感情因素發生爭執，犯罪動機尚稱單純，並斟酌其等生活狀況、
    智識程度、犯罪所生之危害，及犯罪後之態度等一切情狀，各量處如主文所示之
    刑，並諭知易服勞役之折算標準，且就被告乙○○部分定其應執行之刑，並諭知
    易服勞役折算標準，以資警惕。
據上論斷，應依刑事訴訟法第二百九十九條第一項前段，刑法第三百零九條第一項、
第三百十條第一項、第五十一條第七款、第四十二條第二項，罰金罰鍰提高標準條例
第一條前段、第二條，判決如主文。
本案經檢察官劉憲英到庭執行職務。
中　　　華　　　民　　　國　　九十三　　年　　 十一 　　月　　 十六 　　日
                                  臺灣宜蘭地方法院刑事第四庭
                                      審判長法  官  林  惠  玲
                                            法  官  辜  漢  忠
                                            法  官  郭  顏  毓
右正本證明與原本無異。
如不服本判決，應於判決送達後十日內，向本院提出上訴狀（應附繕本）。
                                            書記官  莊  淑  茹
中　　　華　　　民　　　國　　九十三　　年　　 十一 　　月　　 十八 　　日
附錄本案論罪科刑法條：
刑法第三百零九條：
公然侮辱人者，處拘役或三百元以下罰金。
以強暴犯前項之罪者，處一年以下有期徒刑、拘役或五百元以下罰金。
刑法第三百一十條
意圖散布於眾，而指摘或傳述足以毀損他人名譽之事者，為誹謗罪，處一年以下有期
徒刑、拘役或五百元以下罰金。
散布文字、圖畫犯前項之罪者，處二年以下有期徒刑、拘役或一千元以下罰金。
對於所誹謗之事，能證明其為真實者，不罰。但涉於私德而與公共利益無關者，不在
此限。
